【裁判字號】    98,上訴,2476
【裁判日期】    981007
【裁判案由】    毒品危害防制條例
【裁判全文】
臺灣高等法院刑事判決                98年度上訴字第2476號
上  訴  人
即  被  告  乙○○
                    現羈押在臺灣臺北看守所
選任辯護人  紐則慧  律師
            紀亙彥  律師
上列上訴人因毒品危害防制條例案件，不服臺灣桃園地方法院98
年度訴字第134號，中華民國98年4月28日第一審判決（起訴案號
：臺灣桃園地方法院檢察署97年度偵字第20638號），提起上訴
，本院判決如下：
    主  文
原判決撤銷。
乙○○販賣第三級毒品，處有期徒刑伍年貳月，扣案之門號0000
000000 號SIM 卡壹張、第三級毒品愷他命拾包（驗餘總淨重
玖點玖貳捌公克）均沒收，未扣案之販賣毒品所得新臺幣壹仟元
沒收，如全部或一部不能沒收時，以其財產抵償之；又販賣第三
級毒品，處有期徒刑伍年貳月，扣案之門號0000000000號SIM 卡
壹張、第三級毒品愷他命拾包（驗餘總淨重玖點玖貳捌公克）
均沒收，未扣案之販賣毒品所得新臺幣壹仟元沒收，如全部或一
部不能沒收時，以其財產抵償之；又販賣第三級毒品未遂，處有
期徒刑年，扣案之門號0000000000號SIM卡壹張、第三級毒品
愷他命拾包（驗餘總淨重玖點玖貳捌公克）均沒收。應執行有
期徒刑捌年，扣案之門號0000000000號SIM卡壹張、第三級毒品
愷他命拾參包（驗餘總淨重玖點玖貳捌公克）均沒收，未扣案之
販賣毒品所得新臺幣貳仟元均沒收，如全部或一部不能沒收時，
以其財產抵償之。
    事  實
一、乙○○明知愷他命（Ketamine）係毒品危害防制條例第2條
    第2項第3款所規定之第三級毒品，依法不得販賣，仍基於販
    賣第三級毒品營利之犯意，以其所有門號0000000000號行動
    電話作為販賣愷他命之聯絡工具，供欲向其購買愷他命之甲○○與其聯絡之用，甲○○分別於民國97年9月18日18時38
    分16秒、同年月19日18時22分8秒，以其所有門號000000000
    0號行動電話，撥打乙○○上開行動電話聯絡購買第三級毒
    品愷他命，約定在桃園縣中壢市○○路及中豐路口附近、桃
    園縣平鎮市○○街48巷42號3樓後，甲○○旋依約至上開處
    所，均由乙○○以每包新臺幣（下同）5百元之代價，各次
    均販售2包共1千元之愷他命予甲○○。嗣因甲○○於97年9
    月19日施用部分向乙○○購得之愷他命後，經父母勸導至桃
    園縣政府警察局中壢分局興國派出所自首，供出其施用之第
    三級毒品愷他命係向乙○○購得，乃在警方授意下，由甲○○於同日23時57分10秒，以其所持上開門號行動電話撥打予
    乙○○上開門號行動電話，佯裝欲如之前習慣向乙○○購買
    第三級毒品愷他命，適乙○○與友人在桃園縣中壢市○○○
    路○段525號中央健康保險局北區分局附近友人住處，遂與甲○○相約在中央健康保險局北區分局前交易。翌（20）日凌
    晨零時許，甲○○及員警吳君龍先到上開相約地點等候，由
    甲○○再於20日凌晨零時37分6秒撥打乙○○上開行動電話
    ，告知其已到約定地點，乙○○則乘坐不知情之友人丙○○
    所駕駛車號6U-2870號自用小客車並搭載不知情之丁○○一
    同前來，抵達後，乘坐在右前座之乙○○即將車窗搖下，甲○○及員警吳君龍見狀即走至該自小客車右前座車門外，由
    甲○○向乙○○稱：我要東西，並交付警方備妥之1千元鈔
    票予乙○○，乙○○收下後，旋交付第三級毒品愷他命2 包
    （共淨重1.51公克，因鑑驗使用0.012公克，驗餘共淨重
    1.498公克）予甲○○，戊○○○○旋以現行犯逮捕乙○○
    而未遂，當場並扣得上開交易之愷他命2包及自乙○○身上
    掉出供其販賣所用之第三級毒品愷他命11包（共淨重8.44
    公克，因鑑驗使用0.010公克，驗餘共淨重8.43公克），暨
    乙○○所有供聯繫販賣上開毒品所用門號0000000000號SIM
    卡1 張。
二、案經桃園縣政府警察局中壢分局移送臺灣桃園地方法院檢察
    署檢察官偵查起訴。
    理  由
壹、程序事項：
  一、按刑事偵查技術上所謂之「釣魚」，係指對於原已犯罪或
      具有犯罪故意之人，以設計引誘之方式，迎合其要求，使
      其暴露犯罪事證，再加以逮捕或偵辦者而言。而所謂「陷
      害教唆」，則係指行為人原不具犯罪之故意，純因司法警
      察之設計教唆，始萌生犯意，進而實施犯罪構成要件之行
      為者而言。前者純屬偵查犯罪技巧之範疇，並未違反憲法
      對於基本人權之保障，且於公共利益之維護有其必要性，
      故依「釣魚」方式所蒐集之證據資料，原則上非無證據能
      力。而後者因係以引誘或教唆犯罪之不正當手段，使原無
      犯罪故意之人，因而萌生犯意實施犯罪行為，再進而蒐集
      其犯罪之證據加以逮捕偵辦；其手段顯然違反憲法對於基
      本人權之保障，且已逾越偵查犯罪之必要程度，對於公共
      利益之維護並無意義，因此所取得之證據資料，應不具有
      證據能力，有最高法院96年度台上字第6434號判決意旨足
      資參照。本件被告於97年9月20日凌晨1時許為警查獲之前
      ，已與甲○○交易毒品2次，業經證人甲○○於歷次擔任
      證人時證述綦詳（詳如後述），且證人甲○○於97年9 月
      19日23時57分10秒撥打電話給被告時，僅問被告在何處，
      被告回稱在健保局附近，證人甲○○隨即掛掉電話，證人
      甲○○到達上址中央健保局北區分局時，又於翌（20）日
      凌晨零時37分6秒撥打電話予被告告知其到了，經證人甲○○於原審證述明確（原審卷第139頁）。基此，若非先
      前渠等2人間確有毒品之交易，被告豈會如此信任甲○○
      ，於接獲甲○○僅詢問人在何處之電話後即攜帶第三級毒
      品愷他命毒品前往約定地點。且證人甲○○及陪同至現場
      之員警吳君龍均於原審證稱：被告至相約地點後，甲○○
      有交付現金1千元予被告，被告即交付愷他命2包予甲○○
      等情，詳如後述，足見被告自始即有販賣毒品之故意，並
      非因警方安排交易機會，始形成販賣毒品之犯意，從而
      本件應屬合法之「誘捕偵查」，而非「陷害教唆」。依上
      述說明，此種偵查方式並未違反憲法基本人權之保障，且
      在維護公益上有其必要性，故依此方式所取得之相關證據
      資料，原則上當有證據能力。
  二、按刑事訴訟法第159條第1項規定：「被告以外之人於審判
      外之言詞或書面陳述，除法律有規定者外，不得作為證據
      」；其立法本旨係以證人於審判外之言詞或書面陳述，屬
      於傳聞證據，此項證據，當事人無從直接對於原供述者加
      以詰問，以擔保其真實性，法院亦無從直接接觸證人而審
      酌其證言之憑信性，違背直接審理及言詞審理之原則，除
      具有必要性及信用性情況之除外者外，原則上不認其有容
      許性，自不具證據能力；至所謂具有必要性及信用性情況
      者，例如刑事訴訟法第159條之1、之2、之3、之4、之5情
      形，仍例外認其有證據能力，然此乃係指法院未於審判期
      日傳喚相關證人到庭，案件僅能依靠該等證人於審判外之
      陳述以為判斷之情形，始需就該等審判外供述證據嚴格依
      照刑事訴訟法第159條之1至之5所定要件一一檢視各該證
      人之供述，作為證據之資格。倘法院已經依據當事人聲請
      傳喚證人到庭接受檢辯雙方之交互詰問，則法院既已透過
      直接、言詞審理方式檢驗過該證人之前之證詞，當事人之
      反對詰問權亦已受到保障得以完全行使之情況下，該等審
      判外證據除有其他法定事由（例如：非基於國家公權力正
      當行使所取得或私人非法取得等，而有害公共利益，即以
      一般證據排除法則為判斷），應認該審判外供述已得透過
      審判程式之詰問檢驗，而取得作為證據之資格，亦即其審
      判外供述與審判中供述相符部分，顯然已經構成具備可信
      之特別情狀，當然有證據資格（可據以強化該證人供述之
      可信度），其不符部分，作為檢視審判中所為供述可信與
      否之彈劾證據，當無不許之理。甚者，其不符部分倘係於
      司法警察、檢察事務官調查中之供述，作為認定被告犯罪
      與否或不構成犯罪與否之證據，亦僅需依照刑事訴訟法第
      159條之2規定，斟酌其審判外供述作成外部環境、製作過
      程、內容、功能等情況認為之前供述較為可信，即可取得
      證據之資格，而作為認定事實之證據資格（最高法院94年
      度台上字第2507號、95年度台上字第2515號判決同此見解
      ）。再按刑事訴訟法第159條第1項規定：「被告以外之人
      於審判外之言詞或書面陳述，除法律有規定者外，不得作
      為證據」，被告以外之人於檢察事務官、司法警察官或司
      法警察調查中所為之陳述，基於實體發現真實之訴訟目的
      ，依同法第159條之2規定，如與審判中之陳述不符時，經
      比較結果，其先前之陳述，相對「具有較可信之特別情況
      」，且為證明犯罪事實存否所「必要」者，係指陳述是否
      出於供述者之真意、有無違法取供情事之信用性而言，故
      應就調查筆錄製作之原因、過程及其功能等加以觀察其信
      用性，據以判斷該傳聞證據是否有特別可信之情況而例外
      具有證據能力（最高法院94年度台上字第629號判決亦同
      此意旨）。經查，本件證人丙○○、丁○○、甲○○、吳
      君龍、丁政豪經原審於審判期日傳喚到庭與被告乙○○行
      交互詰問程序、直接言詞審理檢視其證詞，已予被告程序
      權利之保障。故證人丙○○、丁○○、甲○○於警詢及偵
      訊之供述、證人吳君龍於偵訊之供述，對於被告當然已取
      得作為證據之資格。其中相符部分，自有證據能力，而得
      為補強其審理中之證詞；另不符部分，本院斟酌證人等於
      前開警詢筆錄製作之過程，係由警員先詢問年籍資料後，
      復為權利事項之告知，才開始制作警詢筆錄，亦查無筆錄
      製作過程有何違法或不當取得之情形，是其警詢證述內容
      之形成，顯係出於自由意志而為證述。揆諸前揭說明，證
      人等於警詢中之證言，就警詢筆錄製作之過程加以觀察具
      特別信用性，且為比對證人間所證之各項事項及證明犯罪
      事實存否所「必要」，依上揭規定，應認證人甲○○警詢
      與審理中證言不符部分亦具有證據能力。至於上開證人於
      偵查中經具結之證言，依刑事訴訟法第159條之1第2項規
      定，亦有證據能力。
  三、按「搜索、扣押及勘驗，應制作筆錄，記載實施之年、月
      、日及時間、處所並其他必要之事項。扣押應於筆錄內詳
      記扣押物之名目，或制作目錄附後。勘驗得制作圖畫或照
      片附於筆錄。筆錄應令依本法命其在場之人簽名、蓋章或
      按指印」；又除顯有不可信之情況外，公務員職務上製作
      之紀錄文書、證明文書，除顯有不可信之情況外。得為證
      據，刑事訴訟法第42條、第159條之4第1款分別定有明文
      。本件桃園縣政府警察局中壢分局對於證人丙○○搜索扣
      押後所製作之該局搜索扣押筆錄、扣押物品目錄表（見偵
      20683卷第34-38頁），均屬公務員於職務上製作之紀錄文
      書，且觀其搜索形式，亦無瑕疵可指，是上開搜索之執行
      ，於法無違，依刑事訴訟法第159條之4第1款規定，得為
      證據。至辯護人辯稱卷附「車籍查詢-基本資料詳細畫面
      」（見偵20683卷第67頁）與本件公訴事實不具關聯性，
      無證據能力云云，惟本件並未援引該「車籍查詢-基本資
      料詳細畫面」為被告論罪基礎，自無庸審認該文書證據能
      力。
  四、其餘認定事實所引用之下列卷內所有卷證資料（包含文書
      證據、物證等證據），並無證據證明係公務員違背法定程
      序所取得，被告及其選任辯護人於本院審理終結前就卷內
      其他卷證資料之證據能力均表示無意見，僅爭執其證明力
      ，且卷內之文書證據，亦無刑事訴訟法第159條之4之顯有
      不可信之情況與不得作為證據之情形，則依刑事訴訟法第
      159條之5之規定，自得作為證據。
貳、實體部份：
  一、訊據被告固然承認門號0000000000號行動電話確係其所申
      辦使用，且認識甲○○等事實，惟矢口否認有販賣第三級
      毒品愷他命之犯行，辯稱：伊沒有於97年9月18日、同月
      19日販賣愷他命予甲○○，而同月20日為警查獲該次伊亦
      無販賣愷他命予甲○○之意圖，到中央健康保險局北區分
      局前，是丁○○幫伊接聽電話，伊只是跟去而已，在查獲
      現場伊沒有向甲○○收錢，也沒交付愷他命予甲○○云云
      。被告之選任辯護人為其辯護稱：(一)、證人甲○○於97年
      9月19日、97年9月20日警詢中，明確指出伊係於97年9月
      17日18時30分許在被告住所以1千元購買愷他命。員警吳
      君龍亦於原審證稱甲○○係基於自由意志之下明確指述於
      上開時地向被告購買愷他命。則犯罪時間與原判決認定之
      97年9月18日全然不同。且經原審調取被告與甲○○上開
      門號手機通聯紀錄後，查得97年9月17日甲○○並無與被
      告電話聯繫之紀錄，足證證人甲○○所稱該日有向被告購
      買愷他命一節並非事實；(二)、依卷附通聯記錄，97年9月
      18日18時38分16秒至同日18時38分28秒，及同日18時45
      分43秒至同日18時45分58秒，由甲○○撥打給被告之行動
      電話時，該二通電話之基地台位置無一出現在被告住處附
      近，與證人指述至被告家中買受之情節已有不同。再比較
      上開二通電話通話雙方之基地台位置，可證該二人於該時
      根本未見面，自無毒品交易之情事。且通聯記錄並無如通
      訊監察譯文有通話內容，有電話聯絡不代表有毒品交易，
      亦無法明確證明交易數量及價金。故單憑通聯記錄不得推
      定被告確有販賣三級毒品愷他命之犯行。(三)、又證人甲○○於97年9月19日警詢筆錄中稱最近一次向被告購買愷他
      命係於97年9月17日，嗣於第二次製作之警詢筆錄亦全未
      提及有97年9月19日向被告購買愷他命一事，卻於偵查及
      審理中證稱有於97年9月19日向被告購買愷他命，證人之
      記憶豈有距離案發時日越遠反而越清楚之理，應不得單憑
      證人不實之指述而入被告於罪。(四)、97年9月20日凌晨1時
      許，被告雖有到與證人甲○○相約之中央健康保險局北區
      分局見面，惟證人甲○○撥打之電話並非被告接聽，係丁○○接聽，證人甲○○也證稱電話中並沒有談到價錢、數
      量，可見被告至相約地點之前並未與甲○○達成買賣愷他
      命之合意，到達約定地點之後，已有警方人員監控，被告
      尚未收取金錢，亦未交付愷他命予甲○○即被逮捕，且遭
      警方拉下車，以致身上物品散落一地，是該日並未完成交
      易，應屬未遂云云。經查：
    (一)、被告於97年9月18日，販賣愷他命予甲○○之事實，業
        據被告於警詢中坦承：共交2次K他命給甲○○，第1次
        為97年9月17日（應為9月18日，詳後述）18時30分許，
        第2次就是今日被查獲等語（見偵卷第18頁）；復於偵
        查中坦承：0000000000門號是我使用，賣過2次K他命給
        甲○○，第1次是在9月17日晚間6點半...賣2包1千元K
        他命給甲○○等語（見同上偵卷第76-77頁），另於法
        官就羈押訊問時亦坦承：承認於97年9月17日、97年9月
        20日有販賣毒品予甲○○等語(見聲羈699卷第6頁)。而
        證人甲○○於警詢時證述：於97年9月17日18時30分許
        ，向一位綽號「辣妹仔」之人購買2包愷他命，每包5百
        元，2包共1千元。她的聯絡電話是0000000000號等語（
        見偵卷第49頁）；復於偵查中證稱：跟乙○○買毒品，
        以0000000000號行動電話跟警詢中所稱的那支門號連絡
        。於97年9月17日1，曾向被告買愷他命等語（見同上偵
        卷第108頁），再於原審證述：97年9月17日下午6時許
        向被告購買K他命2包，每包5百元等語(見原審卷第132
        頁)。則證人甲○○之證述核與被告乙○○於警、偵訊
        之自白相符，復有被告所使用0000000000號電話，與證
        人甲○○所使用之00000000 00號電話之通聯紀錄在卷
        可憑(見原審卷第81頁背面、第115頁)，則證人甲○○
        所證向被告購買毒品之電話聯絡，既與通聯紀錄相符，
        足徵證人甲○○所證非憑空虛構。參諸證人甲○○與被
        告並無任何夙怨嫌隙，並無誣攀被告之必要。況證人甲○○係因施用愷他命經其父母勸說至派出所自首，經警
        方詢問始供出向被告購買毒品一事，業據證人即受理證
        人甲○○自首之員警吳君龍於審理中證述無誤(見原審
        卷第144頁)，苟證人甲○○有意羅織被告入罪，其直接
        至派出所提出申告即可，即無須自首犯行而可能受刑之
        追訴後再披露被告犯行，由此益見證人甲○○前揭所證
        各節並非虛妄，堪信被告乙○○上開自白與事實相符，
        堪予採信。至於證人甲○○於警訊所證97年9月17日購
        買毒品之時間，應係97年9月18日之誤載，此業經證人
        甲○○於原審證稱：因為伊到派出所時製作筆錄是凌晨
        ，隔一天很容易搞混，看通聯紀錄以後，確認應該是9
        月18日跟被告購買毒品，不是9月17日，因為每次向被
        告購買毒品都會先以電話聯絡，如果沒有通聯紀錄就沒
        有跟被告買毒品等語可證（見原審卷第133頁），復有
        被告與證人甲○○於97年9月18日18時38分16秒、9月18
        日18時45分43秒之通聯紀錄在卷可稽(見原審卷第81頁
        背面、第115頁)，則以證人甲○○於97年9月19日之警
        詢筆錄係於該日23時20分起製作，已接近凌晨時分，其
        確有可能將18日之事誤認為17日之事，是證人甲○○於
        原審所證交易日期為18日一節自可採信。又辯護人為被
        告辯護所稱：依被告與證人行動電話之基地台位置，2
        人在9月18日下午未曾現面等語。惟查，被告所使用000
        0000000號行動電話於97年9月18日下午6時38分與證人
        通話時，起始基地台係在桃園縣中壢市○○路450號12
        樓，結束基地台係在桃園縣中壢市○○○路63號10樓，
        證人甲○○所使用之0000000000號行動電話000000
        0000號行動電話起始基地台及結束基地台均係桃園縣中
        壢市○○○路63號10樓，而證人甲○○第2次撥電話予
        被告時，被告行動電話起始基地台及結束基地台均係桃
        園縣中壢市○○○路63號10樓，證人甲○○之起始基地
        台為桃園縣中壢市○○○路63號10樓，結束基地台為桃
        園縣中壢市○○路357號10樓，有該2隻電話雙向通聯紀
        錄在卷可參(見原審卷第81頁背面、第115頁)，則以桃
        園縣中壢市中壢市○○○路63號及元化路357號10樓，
        均在該市○○路○段及中豐號交叉路口附近，此為本院
        所知之事項，足見被告與證人甲○○於97年9月18日下
        午6時許以行動電話聯絡時，均在中豐路與元化路交叉
        路口附近活動，而以證人甲○○與被告第2次聯絡既係
        為確定到達約定地點（見原審卷第138頁)，自可認雙方
        有見面交易，要非僅得以2人所持有電話基地台位置非
        屬同一，即遽以推翻被告自承與證人甲○○所證交易之
        事實。至被告自白交易地點在平鎮市○○街48巷42號3
        樓住處(見偵卷第18、77頁)，與證人甲○○於警訊時所
        證述交易地點相同(見偵卷第49頁)，雖與上開電話通話
        基地台位置不符，然以被告己自承有出售毒品予證人甲○○，與證人甲○○就9月18日確有向被告購買毒品之
        證詞亦始終一致，是就此毒品交易之基本事實既無齟齬
        ，則被告自白該次之犯行當可採信，而人之記憶本隨時
        間之流逝而逐漸模糊，則被告就販賣毒品及證人甲○○
        向被告購買毒品原就不可能清楚記憶每次交易之時間、
        地點，則被告之自白及證人甲○○就交易地點雖有誤置
        ，然證人甲○○於原審已補充證述：交易地點不記得了
        等語(見原審卷第141頁)，復於本院證述：（提示9月18
        日下午6點多第二通電話地點在中豐路附近)是在那附近
        交易等語(見本院卷第111頁背面、第112頁)，足見本次
        交易地點應係在中壢市○○路○○路交叉路口附近，辯
        護人以前詞辯護即無可採。
    (二)、被告於97年9月19日，販賣愷他命予甲○○之事實，業
        據證人甲○○於偵訊時證述：有於97年9月19日先到乙○○家跟他買毒品。不是跟乙○○合資，是直接跟她購
        買毒品。當天到乙○○住處買1千元2包等語（見同上偵
        卷第126頁反面）。復於原審結證稱：9月19日當天除了
        被查獲外，約於17、18時許在被告家中跟被告購買K 他
        命1千元。每次都是電話先聯絡（見原審卷第132-1 33
        頁）。9月19日到派出所自首時，有交出2小包K他命，
        是當天17、18點向被告購買的等語（見原審卷第140頁
        ）。復有被告與證人甲○○於9月19日18時22分8秒、9
        月19日18時31分45秒之通聯紀錄在卷可稽（見原審卷第
        82頁、第120頁背面），則以被告與證人甲○○所使用
        上開行動電話於18時31分53秒結束通話時，2人行動電
        話基地台均在桃園縣平鎮市文化24巷3號12樓之2室內，
        可見是時2人確在相同地點，再參酌證人甲○○所證第
        2通電話係為確定已到達約定之地點，足認被告確於9月
        19 日販賣鎧他命予證人甲○○之事實。
    (三)、被告於97年9月20日，販賣愷他命予甲○○之事實，業
        據被告坦承在卷，已詳前所述（見偵卷第18頁、第76-7
        7頁、聲羈699卷第6頁)，復經證人甲○○於警詢時證述
        ：因於97年9月19日18時30分在住家吸食K他命為父母親
        發現，父母親陪伊自首，並協助警方約出賣我K他命的
        人。凌晨1時許伊配合警方以行動電話0000000000號撥
         打被告行動電話0000000000號，佯稱再向辣妹仔購買
        愷他命，她約伊在中壢市○○○路○段525號（中央健保
        局）前交易，當時是丙○○駕駛車號6U-2870號自小客
        車，右前座是被告，後座乘坐的是丁○○，該車停到伊
        右前方，被告搖下車窗，伊就直接拿1千元給被告，她
        就將兩小包愷他命交給我，在場埋伏之警員立即表明身
        分，將被告拉下車，從他身上掉落數包愷他命。經我當
        場指認是她沒錯。現場查獲之現金1千元是警方在所內
        影印存證，並交給我作為交易之用等語（見同偵卷第52
        頁）;復於偵查中證稱：查獲當天伊先去派出所自首，
        之後協同警方把被告約出來，伊撥被告的電話跟她約在
        中壢市健保局前，我們不會在電話中說要買多少毒品，
        我到現場後，有一台黑色自小客車停在我前面，我拿出
        1 千元給被告，當時被告坐在右前座，她有給我2包愷
        他命，之後警察才出現等語（見偵卷第108頁反面）;又
        於原審證稱：97年9月20日伊向警察自首，跟警察說K他
        命的來源是被告，警察拿1千元偽鈔給我，要伊約被告
        出來交易，我就打電話給被告，在電話中我說「你在哪
        裡?」被告說他在健保局附近，因為我們以前通話的習
        慣就是不直接說明，就我們之間的默契，這樣就表示我
        有意要向他購買K他命。掛斷電話我就跟警員吳君龍、
        丁政豪一起到健保局，我門先到，被告後來才到。我跟
        另一名警原先上前跟被告說「我要東西」，伊就把1千
        元拿給被告，被告有收起來，被告有將2包K他命交給我
        ，警察就把它抓起來（見原審卷第131頁）。被查獲那
        天到健保局附近時，有再打電話給被告說到了，電話是
        由被告接聽（見原審卷第134頁）。伊打電話都是被告
        接的，記憶中很少有別人接，幾乎沒有（見原審卷第
        138頁）等語。又證人即員警吳君龍於偵查中證稱：19
        日晚上甲○○的父母帶他來自首，甲○○同意帶我們出
        去找藥頭，並描述該藥頭的長相，年約20幾歲，之後甲○○打給藥頭，對方跟她約在中壢市○○○路的健保局
        ，到達時再撥電話給藥頭，藥頭到場時，我看到乙○○
        坐在副駕駛座，車上還有2名男子，我看到甲○○跟許
        交易完成，拿藥出來後，我才表明身分。我把藥頭拉下
        車，在拉藥頭下車時，他身上的藥掉到地上，約有11包
        ，主要是裝在紅色的袋子內，車上方向盤下方鐵盒還有
        3包，儀表板處1包，駕駛身上有一個香煙盒，內有16包
        等語(見同偵卷第109頁);復於原審證稱：到現場時，甲○○打電話跟被告確認我們已經到了，我就與甲○○在
        現場等待，過不久有一輛黑色solio轎車過來，車內有
        兩名男性一名女性，駕駛是丙○○，後坐是丁○○，被
        告坐在副駕駛座。他們停車我與甲○○就上前到車子副
        駕駛座車門旁，甲○○就將1千元拿給車內的被告，被
        告有將錢收起來，並將K他命2包交給甲○○收起來，這
        時候我才把被告從車內拉下車，結果附近埋伏警員丁政
        豪及其他同事也一併上前逮捕被告等語（原審卷第143
        頁）。復有9月19日23時57分10秒、9月20日零時37分6
        秒通聯紀錄在卷可查（見原審卷第82頁），及警方於97
        年9月20日於證人甲○○與被告交易之愷他命2包、逮捕
        被告時自其身上掉落之愷他命11包、門號0000000000號
        SIM卡1張扣案可佐。而上開扣得之毒品分別經送請臺灣
        檢驗科技股份有限公司鑑定結果，分別呈Ketamine成分
        （該2包共淨重1.51公克，因鑑驗使用0.012公克，驗餘
        共淨重1.498公克，其餘11包共淨重8.44公克，因鑑驗
        使用0.010公克，驗餘共淨重8.43公克），有臺灣檢驗
        科技股份有限公司濫用藥物檢驗報告2份附卷可稽（見
        偵卷第141、142頁）。足證被告自白販賣毒品予證人甲○○之情與事實相符，堪予採信。
    (四)、被告其餘辯解，分別駁斥如下：
       1、證人甲○○於警詢中雖將97年9月18日向被告購買毒
          品之日期誤記為同月17日，然證人甲○○向被告購買
          毒品原就不可能清楚記憶每次購買之時間、地點，且
          其於97年9月19日之警詢筆錄係於該日23時20分起製
          作，已接近凌晨時分，其確有可能將昨（18）日之事
          誤記為前天（17日）之事，已如前述。且證人甲○○
          已於原審審理中證稱至派出所製作筆錄是凌晨，看過
          通聯記錄確認是9月18日跟被告購買毒品，如果沒有
          通聯紀錄就沒有跟被告買毒品等語綦詳（見原審卷第
          133頁），亦有前開通聯紀錄可資為憑，是證人甲○○將97年9月18日向被告購買毒品之日期誤記為同月
          17日，應僅係其將昨日及前日混淆及記憶模糊所致，
          應不影響其證詞之憑信性。
       2、甲○○前曾於98年9月19日以電話與被告聯繫購買毒
          品，已如前述。辯護人雖辯護稱被告於警詢時表示最
          後一次跟被告購買毒品係9月18日 (誤記為17日)，卻
          於偵查及審理中證稱有於97年9月19日向被告購買愷
          他命云云。惟查，證人甲○○已於原審審理中證稱：
          「警察當時問我是說除了當天（即97年9月19日）之
          外，最近一次向被告購買毒品的時間」（見原審卷第
          137頁）。足見證人甲○○於警詢中所供稱之最近一
          次係97年9月18日（誤記為17日）係因9月19日製作筆
          錄之員警詢問除當天（即9月19日）以外向被告購買
          毒品之日期，是其始未在警詢中供述9月19日亦向被
          告購買毒品。被告所辯此節自屬無憑。
       4、被告所辯97年9月20日被查獲前接聽甲○○電話之人
          是丁○○云云。惟查，證人甲○○於原審證稱當日凌
          晨到中央健保局北區分局前有再撥電話給被告，電話
          是被告接聽，以前通話的習慣就是不直接說明，依默
          契即表示有意向被告購買愷他命等語（見原審卷第
          131 頁）。又證人丁○○於原審證稱因為被告在忙，
          所以有幫被告接手機，被告將手機交給他時，對方已
          經在講話了。打電話來的人只說要拿東西。有跟對方
          說等一下再叫被告回電等語（見原審卷第153頁）。
          足見證人甲○○於97年9月19日23時57分10秒撥打被
          告上開手機，確係由被告本人接聽，且被告瞭解證人
          甲○○撥打電話之目的係欲購買毒品，依其交易之前
          例及默契，甲○○無須多費唇舌拜託被告賣予毒品，
          亦無庸特別由被告回撥甲○○之電話確認。且被告已
          與證人甲○○相約在中央健康保險局北區分局前交易
          ，否則，被告又如何會準時前往與甲○○所議定之中
          央健康保險局北區分局前，並如此自然地在甲○○站
          在車門外交付1千元時逕自收下，隨即遞交出如往常
          與甲○○交易習慣之愷他命2包予甲○○。證人丁○○縱有於被告接聽電話並與甲○○就購買愷他命之事
          達成合意後，短暫接手接聽該電話，並無礙於被告與
          甲○○間已就該次交易達成合意之事實。是被告辯稱
          ：97 年9月20日被查獲該次前接聽甲○○電話之人是
          丁○○一節，並不足以推翻被告本次販賣未遂之事證
          。
       5、被告辯稱尚未收取金錢，亦未交付愷他命予甲○○即
          被逮捕云云。惟查，證人甲○○迭於警詢、偵查及本
          院審理中證稱被告乘車到中央健康保險局北區分局前
          時，被告搖下車窗，其上前向被告說我要東西，並有
          交付現金1千元，被告隨即交付愷他命2包，如前所述
          。又證人即陪同甲○○至查獲現場之員警吳君龍於審
          理中證稱：97年9月20日當天凌晨，甲○○上前至被
          告搭乘之自小客車前時，就站在他旁邊，有跟他一起
          上前到右前座車門旁，確定被告有收取甲○○交付的
          1千元，並由被告交付兩包愷他命予甲○○等語（見
          原審卷第147、148頁）。足見97年9月20日凌晨被告
          至與證人甲○○相約之中央健康保險局北區分局前，
          證人甲○○上前稱我要東西，確有交付1千元予被告
          ，被告亦確有交付愷他命2包無誤，被告辯稱沒有收
          取甲○○金錢，也沒有交付愷他命予甲○○云云，顯
          非事實，並不可採。
    (五)、末按販賣愷他命毒品係違法行為，非可公然為之，且有
        其獨特之販售通路及管道，復無公定價格，容易增減分
        裝之份量，而每次買賣之價量，可能隨時依雙方關係深
        淺、資力、需求量及對行情之認知、來源是否充裕、查
        緝鬆嚴、購買者被查獲時供述購買對象之可能風險評估
        等，而異其標準，非可一概而論，本件被告既不承認其
        有上揭販賣愷他命之事實，本院自無從查得其販入愷他
        命之真正價格及其是否因非法販賣愷他命予證人甲○○
        而獲得具體利潤之金額，然按近年來政府為杜絕毒品之
        氾濫，對於查緝施用及販賣毒品之工作，無不嚴加執行
        ，販賣毒品罪又係重罪，設若無利可圖，衡情一般持有
        毒品之人當無輕易將所持有之愷他命轉售他人而甘冒於
        再次向他人購買時，而有被查獲移送法辦之危險之理，
        而被告與證人甲○○間並無特殊情誼或至親關係，被告
        竟費心自甘承受重典，涉險販賣第三級毒品愷他命，當
        有牟利之圖。是被告販賣愷他命有營利之意圖，應可認
        定。
    (六)、綜上所述，被告空言否認，核係事後卸責之詞，不足採
        信，其販賣扣案愷他命予證人甲○○之事實，洵堪認定
        ，應依法論科。
  二、論罪科刑：
    (一)、新舊法比較： 被告行為後，毒品危害防制條例第4條於
        98年5月20日修正公布，針對當次公布之修正條文，未
        另訂施行日期，至原毒品危害條例條例第36條所規定：
        「本條例自公布後六個月施行。」核其所稱「本條例」
        係指係92年7月9日修正公布之該條例，並非指98年5月
        20日公布之部分修正條文。是98年5月20日公布之毒品
        危害防制條例修正條文之生效日期，應依中央法規標準
        法第13條對於法規生效施行日之規範，自公布日起至第
        3日即98年5月22日發生效力。據此，本案應依刑法第2
        條第1項「按行為後法律有變更者，適用行為時之法律
        ，但行為後之法律有利於行為人者，適用最有利於行為
        人之法律」之規定，依「從舊從輕」原則而為比較，爰
        說明如下：查被告行為時之毒品危害防制條例第4條第3
        項規定：「製造、運輸、販賣第三級毒品者，處5年以
        上有期徒刑，得併科新臺幣5百萬元以下罰金」，修正
        後則規定：「製造、運輸、販賣第三級毒品者，處5年
        以上有期徒刑，得併科新臺幣7百萬元以下罰金」。核
        修正後之規定，得併科之罰金顯已提高，應以被告行為
        時之規定對被告較為有利。而法律之適用，應一體適用
        不宜割裂而分別為新舊法之適用，而按新舊法適用孰者
        對被告較為有利，應先審查應否諭知無罪，次審查應否
        諭知免訴不受理，再次則審查有無法定必應免刑之情形
        ；如無前開情形，則比較新舊法之罪刑孰為最有利，有
        最高法院24年度民刑庭總會決議(二)可參。是以本案應就
        第4條之刑度為比較，既應適用行為時之法律，則本件
        被告之犯行，自應全部適用98年5月20日修正公布前之
        毒品危害防制條例。
    (二)、查被告於97年9月18日18時30分、同月19日18時30分許
        ，在其上址住處，先後2次以每包愷他命5百元之價格，
        每次均販售2包共1千元予證人甲○○既遂，嗣於97年9
        月20日凌晨零時，被告因接獲證人甲○○假意欲購買愷
        他命之電話後，復意圖營利，攜帶愷他命共13包前往約
        定地點，並於收取證人甲○○1千元後，交付2包愷他命
        予證人甲○○，因該次證人甲○○係配合警方查緝，實
        際上並無購買之真意，被告該次犯行應認無從完成交易
        而未遂。核被告所為，就97年9月18日、19日2次販賣愷
        他命予甲○○部分，均係犯毒品危害防制條例第4條第3
        項之販賣第3級毒品既遂罪，公訴意旨原認被告第1次販
        賣愷他命予甲○○之日期為97年9月17日，惟經證人甲○○於審理中證述其係將97年9月18日誤記為同月17日
        ，已如前述，蒞庭檢察官於98年3月26日審判期日當庭
        已將該次販賣毒品之日期更正為97年9月18日（見原審
        卷第141頁），併予敘明。另就97年9月20日該次因甲○○並無購買之真意而未遂，則係犯毒品危害防制條例第
        4條第6項、第3項之販賣第三級毒品未遂罪，檢察官誤
        認該次已既遂，容有誤會。而行為既遂、未遂係犯罪狀
        態之不同，而非處罰之獨立規定，不生變更法條之問題
        ，應予敘明。被告於97年9月20日之犯行，已著手於販
        賣第三級毒品犯罪行為之實行而不遂，為未遂犯，依刑
        法第25條第2項規定，按既遂犯之刑減輕之。被告所為
        上開2次販賣第三級毒品既遂及1次販賣第三級毒品未遂
        之犯行，犯意各別，行為互殊，應予分論併罰。
    (三)、原審就被告販賣第三級毒品之犯行，予以論罪科刑，固
        非無見，唯原審未及比較98年5月22日生效施行之毒
        品危害防制條例之修正前後規定，其實體法則適用，容
        有未洽；原審將97年9月18日販賣毒品之地點，誤認
        係在被告桃園縣平鎮市○○街48巷42號3樓，尚有違誤
        。被告提起上訴否認犯罪，雖無可取，然原判決既有上
        述瑕疵，仍應由本院予以撤銷改判。審酌被告前有施用
        毒品之前案紀錄，素行非佳，將愷他命販賣他人施用，
        戕害他人身心健康之犯罪動機，其販買之數量屬小額零
        星販賣，尚無藏有鉅量之毒品，與大宗走私或利用幫派
        組織結構販賣者相較，對社會之危害稍低，被告或係能
        力不足供己用毒開銷，而在吸毒者彼此互通有無，並賺
        取其中些微差價，對社會造成之危害尚無從與販賣毒品
        之大盤、中盤相提並論，及被告犯後否認犯行，難認有
        何悔意，態度不佳等一切情狀，分別量處如主文所示之
        刑，並定應執行刑。查扣第三級毒品愷他命13包（驗餘
        總淨重9.928公克），均屬違禁物，不問屬於犯罪行為
        人與否，均應依刑法第38條第1項第1款規定，於被告各
        次所犯販賣第三級毒品既遂及未遂罪名項下宣告沒收之
        。至鑑驗耗用之愷他命共淨重0.022公克，有臺灣檢驗
        科技股份有限公司濫用藥物檢驗報告2份附卷足參，業
        已滅失不存在，自毋庸宣告沒收。另按毒品危害防制條
        例第19條第1項規定：「犯第4條至第9條、第12條、第
        13 條或第14條第1項、第2項之罪者，其供犯罪所用或
        因犯罪所得之財物，均沒收之」，該條項有關沒收之規
        定，係刑法第38條第1項第2款、第3項之特別規定，雖
        採義務沒收主義，但因無如同條例第18條第1項前段「
        不問屬於犯人與否均沒收」之規定，故供犯該項所列之
        罪所用之物，仍以屬於犯人所有者為限，始得宣告沒收
        。經查：扣案門號0000000000號SIM卡1張，係被告所有
        用以供甲○○向其購買毒品愷他命聯絡之物，應依毒品
        危害防制條例第19條第1項前段規定宣告沒收，而未扣
        案搭配上開門號SIM卡使用之行動電話1支，不能證明係
        被告所有，故不予宣告沒收。又未扣案被告於97年9月
        18日、19日販賣第三級毒品愷他命既遂部分，各次所得
        1千元為犯本件犯罪所得財物，均應依毒品危害防制條
        例第19條第1項規定宣告沒收，如全部或一部不能沒收
        時，以其財產抵償之。至於97年9月20日證人甲○○佯
        裝向被告購買愷他命所交付之1千元，因該次證人甲○○並無購買真意，無從完成交易，該1千元應非犯罪所
        得，自無庸宣告沒收。
據上論斷，應依刑事訴訟法第369第1項前段、第364條、第299條
第1項前段，修正前毒品危害防制條例第4條第3項、第19條第1項
，刑法第11條前段、第25條第2項、第38條第1項第1款、第51條
第5款，判決如主文。
本案經檢察官陳國鳴到庭執行職務。
中    華    民    國    98    年    10    月    7     日
            刑事第二十二庭審判長法  官  郭雅美
                                法  官  李麗珠
                                法  官  洪于智
以上正本證明與原本無異。
如不服本判決，應於收受送達後10日內向本院提出上訴書狀，其
未敘述上訴之理由者並得於提起上訴後10日內向本院補提理由書
（均須按他造當事人之人數附繕本）「切勿逕送上級法院」。
                                書記官  強梅芳
中    華    民    國    98    年    10    月    8     日
附錄：本案論罪科刑法條全文
毒品危害防治條例第4條第3項
製造、運輸、販賣第三級毒品者，處5 年以上有期徒刑，得併科
新臺幣5 百萬元以下罰金。


司法院資訊處製作；財團法人民間司法改革基金會備份。
